【裁判字號】    98,訴,101
【裁判日期】    980827
【裁判案由】    違反槍砲彈藥刀械管制條例
【裁判全文】
臺灣苗栗地方法院刑事判決               98年度訴字第101號
公  訴  人  臺灣苗栗地方法院檢察署檢察官
被      告  甲○○
指定辯護人  徐宏澤律師
上列被告因違反槍砲彈藥刀械管制條例案件，經檢察官提起公訴
（97年度偵字第4701號），本院判決如下：
    主  文
甲○○犯非法持有可發射子彈具殺傷力之槍枝罪，累犯，處有期
徒刑年貳月，併科罰金新臺幣陸萬元，罰金如易服勞役，以新
臺幣壹仟元折算壹日。扣案之空氣長槍（槍枝管制編號：桃警鑑
0000000000號）、改造手槍（槍枝管制編號：0000000000號）各
壹支、鉛彈壹盒（不含已試射之鉛彈三顆）、制式子彈柒顆（口
徑9mm） 、非制式子彈伍顆（由金屬彈殼組合直徑8.8 ±0.5mm
金屬彈頭而成）、非制式子彈壹顆（由金屬彈殼組合直徑8.0 ±
0.5mm 金屬彈頭而成），均沒收。
    事  實
一、甲○○知悉可發射子彈具有殺傷力之槍枝、子彈，屬槍砲彈
    藥刀械管制條例所管制之物品，未經主管機關許可，不得持
    有；詎其竟於民國97年9 月初某日，在不詳地點，向姓名年
    籍不詳綽號「小白」之成年人，取得具殺傷力之空氣長槍（
    槍枝管制編號：桃警鑑0000000000號）、改造手槍（槍枝管
    制編號：0000000000號）各1 支、鉛彈1 盒、口徑12GAUGE
    制式霰彈1 顆、制式子彈11顆（口徑9mm） 、非制式子彈8
    顆（由金屬彈殼組合直徑8.8 ±0.5mm 金屬彈頭而成）、非
    制式子彈1 顆（由口徑9mm 制式空包彈加裝直徑8.7mm 金屬
    彈頭而成）、非制式子彈2 顆（由金屬彈殼組合直徑8.0 ±
    0.5mm 金屬彈頭而成），以及槍砲之主要組成零件改造金屬
    槍管1 支、武士刀1 把（編號449 號）等物後，即未經許可
    而持有之並藏放在其位於苗栗縣竹南鎮綠新村8 號之住處
    內。嗣於97年9 月24日下午6 時許，警方持本院所核發之搜
    索票至其住處，在該處2 樓尋獲上開改造金屬槍管1 支，旋
    又在3 樓前方之房間發現武士刀1 把，復於3 樓後方之房間
    內尋獲其餘之槍彈等物，因而查獲上情，並扣得上開槍彈、
    槍砲主要組成零件及刀械等物。
二、案經苗栗縣警察局苗栗分局報請臺灣苗栗地方法院檢察署檢
    察官偵查起訴。
    理  由
壹、證據能力部分：
一、按被告以外之人於偵查中向檢察官所為陳述，除顯有不可信
    之情況者外，得為證據，刑事訴訟法第159 條之1 第2 項定
    有明文。經查，證人邱財龍、徐信良、A1於偵查中，係以證
    人之身分向檢察官為陳述，並具結擔保其等供述之真實性，
    且無顯有不可信之情況，依上開說明，其等於偵查中之證述
    ，自均具有證據能力。
二、按現行刑事訴訟法關於「鑑定」之規定，除選任自然人充當
    鑑定人外，另設有囑託機關鑑定制度。依同法第198 條、第
    208 條之規定，不論鑑定人或鑑定機關、團體，固均應由法
    院、審判長、受命法官或檢察官視具體個案之需要而為選任
    、囑託，並依第206 條之規定，提出言詞或書面報告，始符
    合同法第159 條第1 項所定得作為證據之「法律有規定」之
    情形；否則所為之鑑定，仍屬傳聞證據。然於司法警察機關
    調查中之案件，為因應實務上或因量大或有急迫之現實需求
    ，併例行性當然有鑑定之必要者，基於檢察一體原則，得由
    該管檢察長對於轄區內之案件，以事前概括選任鑑定人或囑
    託鑑定機關、團體之方式，俾便轄區內之司法警察官、司法
    警察對於調查中之此類案件，得即時送請先前已選任之鑑定
    人或囑託之鑑定機關、團體實施鑑定，以求時效。此種由檢
    察機關概括選任鑑定人或概括囑託鑑定機關、團體，再轉知
    司法警察官、司法警察於調查犯罪時參考辦理之作為，法無
    明文禁止，係為因應現行刑事訴訟法增訂傳聞法則及其例外
    規定之實務運作而為。此種由司法警察官、司法警察依檢察
    官所概括選任之鑑定人或囑託之鑑定機關、團體所為之鑑定
    結果，與檢察官選任或囑託為鑑定者，性質上並無差異，同
    具有證據能力（最高法院96年度臺上字第2860號判決意旨參
    照）。經查：本件扣案之上開槍彈、槍砲主要組成零件及刀
    械等物，經由查獲之警察機關依上開程序送桃園縣政府警察
    局、內政部警政署刑事警察局鑑定，則該等鑑定機關所出具
    之鑑定書，自屬前揭「法律有規定」得為證據者，而具有證
    據能力。
三、按被告以外之人於審判外之陳述，雖不符第159 條之1 至第
    159條之4之規定，而經當事人於審判程序同意作為證據，法
    院審酌該言詞陳述或書面陳述作成時之情況，認為適當者，
    亦得為證據；當事人、代理人或辯護人於法院調查證據時，
    知有第159條第1項不得為證據之情形，而未於言詞辯論終結
    前聲明異議者，視為有前項之同意，刑事訴訟法第159 條之
    5 定有明文。經查：除上開證據外，本件下列所引被告以外
    之人於審判外之陳述（含言詞及書面陳述），本院於審理中
    均一一踐行「告以要旨」程序，而檢察官、被告及辯護人在
    知悉上開證據係審判外陳述之情形下，對於各該審判外之陳
    述，均分別表示「沒有意見」，且未於言詞辯論終結前就證
    據能力聲明異議（見本院卷第110 至114 頁）；而本院審酌
    該等陳述作成時之情況，認為其證據之取得過程並無瑕疵，
    且與待證事實具有關連性，證明力非明顯過低，而具適當性
    ，是自亦均有證據能力。
貳、實體部分：
一、認定事實：
  (一)認定犯罪事實所憑之證據及認定之理由：
  1.上開事實，業據被告甲○○於本院中坦承不諱，核與證人邱
    財龍、徐信良、A1於偵查中之證述，大致相符，並有卷附之
    法務部全國檢察官線上查詢刑案人犯在監所最新資料報表1
    份、臺灣苗栗地方法院檢察署97年度偵字第4217號起訴書、
    臺灣桃園地方法院檢察署94年度偵字第11926 、14800 、14
    801 號起訴書、查獲現場圖、苗栗縣警察局槍枝初步檢視報
    告表、苗栗縣警察局苗栗分局栗警偵字第0970025601號函、
    內政部警政署刑事警察局98年5 月11日刑鑑字第0980060397
    號函、內政部98年5 月27日內授警字第0980870880號函、扣
    押物品清單各1 份、現場照片27張在卷可稽，復有上開槍彈
    、槍砲主要組成零件及刀械等物扣案可佐。
  2.又上開扣案槍彈經送桃園縣政府警察局、內政部警政署刑事
    警察局鑑定結果，認：(1)送鑑槍枝1 支（槍枝管制編號：桃
    警鑑0000000000號），係氣動式槍枝，該槍枝係以壓縮彈簧
    推動活塞壓縮氣體作為發射動力，可發射直徑約5.5mm 之金
    屬彈丸；送鑑鉛彈1 盒，係直徑約5.5mm 、重量約0.93g 之
    鉛彈丸，並作為此次試射用彈丸。試射3 次結果：最大發射
    速度為190 公尺／秒，計算其動能為16.79 焦耳，換算其單
    位面積動能為70.95 焦耳／平方公分；而殺傷力之相關數據
    為：內政部警政署刑事警察局對活豬作射擊測試結果，彈
    丸單位面積動能達24焦耳／平方公分，則足以穿入豬之皮肉
    層；依日本科學警察之研究結果，彈丸單位面積動能達20
    焦耳／平方公分，則足以穿入人體皮肉層。(2)送鑑改造手槍
    1 支（槍枝管制編號：0000000000號），係改造手槍，由仿
    COLT廠半自動手槍製造之槍枝，換裝土造金屬槍管而成，擊
    發功能正常，可供擊發適用子彈使用，具殺傷力；送鑑子彈
    23顆，其中1 顆，係口徑12GAUGE 制式霰彈，經實際試射
    ，可擊發，具殺傷力；其中11顆，均係口徑9mm 制式子彈
    ，採樣4 顆試射，均可擊發，均具殺傷力；其中8 顆，均
    係非制式子彈，由金屬彈殼組合直徑8.8 ±0.5mm 金屬彈頭
    而成，採樣3 顆試射，均可擊發，均具殺傷力；其中1 顆
    ，係非制式子彈，由口徑9mm 制式空包彈加裝直徑8.7mm 金
    屬彈頭而成，經試射，可擊發，認具殺傷力；其中2 顆，
    均係非制式子彈，由金屬彈殼組合直徑8.0 ±0.5mm 金屬彈
    頭而成，採樣1 顆試射，可擊發，具殺傷力等情，有桃園縣
    政府警察局桃警鑑字第0970003990號槍彈鑑定書、內政部警
    政署刑事警察局刑鑑字第0970150044號槍彈鑑定書在卷可憑
    。是上開扣案之槍彈均具有殺傷力之事實，應堪認定。
  (二)綜上所述，足認被告之自白與事實相符。本件事證明確，被
    告犯行堪以認定，應依法論科。
二、論罪科刑：
  (一)罪名：
    核被告所為，係犯槍砲彈藥刀械管制條例第8 條第4 項之非
    法持有可發射子彈具殺傷力之槍枝罪、同法第12條第4 項之
    非法持有子彈罪、同法第13條第4 項之非法持有槍砲之主要
    零件罪，及同法第14條第3項之非法持有刀械罪。
  (二)罪數：
    被告同時持有具殺傷力之子彈23顆，僅侵害一法益，屬單純
    一罪。又被告以一行為，同時觸犯上開4 罪名，為想像競合
    犯，依刑法第55條前段之規定，應從較重之非法持有可發射
    子彈具殺傷力之槍枝罪處斷。
  (三)累犯加重其刑：
    被告前因贓物、侵占、稅捐稽徵法、懲治盜匪條例、麻醉藥
    品管理條例、竊盜、槍砲彈藥刀械管制條例等案件，經法院
    判處有期徒刑以上之刑確定，嗣經減刑，甫於96年7 月16日
    執行完畢之事實，有臺灣高等法院被告前案紀錄表在卷可憑
    ，其於5 年以內故意再犯本件有期徒刑以上之罪，為累犯，
    應依刑法第47條第1 項之規定，加重其刑。
  (四)量刑：
    爰審酌被告有竊盜、槍砲等前科，素行不佳，有臺灣高等法
    院被告前案紀錄表在卷可憑，而其持有之上開槍彈等物，數
    量非少，對於社會治安亦具有一定之潛在危險性，原不宜輕
    縱；惟參以其持有之時間未久，且亦未造成實害，及犯後初
    始雖否認犯行，惟其嗣於準備程序之末終能坦承犯行，勇於
    承擔罪責，節省有限之司法資源，堪認頗有悔意，態度尚佳
    ，且公訴人並具體求刑3 年2 月等一切情狀，量處如主文所
    示之刑，罰金部分並諭知易服勞役之折算標準。
  (五)沒收：
    扣案具有殺傷力之扣案之空氣長槍（槍枝管制編號：桃警鑑
    0000000000號）、改造手槍（槍枝管制編號：0000000000號
    ）各1 支、鉛彈1 盒（不含已試射之鉛彈3 顆）、制式子彈
    7 顆（口徑9mm） 、非制式子彈5 顆（由金屬彈殼組合直徑
    8.8 ±0.5mm 金屬彈頭而成）、非制式子彈1 顆（由金屬彈
    殼組合直徑8.0 ±0.5mm 金屬彈頭而成），均為違禁物，應
    依刑法第38條第1 項第1 款之規定，宣告沒收。至其餘經試
    射之子彈，其彈藥部分因擊發而燃燒殆盡，其餘部分亦裂解
    為彈頭及彈殼，已不具子彈之外型及功能，均不具殺傷力，
    而非屬違禁物，自毋庸宣告沒收，併此敘明。
三、應適用之法律：
    據上論斷，應依刑事訴訟法第299 條第1 項前段，槍砲彈藥
    刀械管制條例第8 條第4 項、第12條第4 項、第13條第4 項
    、第14條第3 項，刑法第11條前段、第47條第1 項、第55條
    、第42條第3 項前段、第38條第1 項第1 款，判決如主文。
本案經檢察官黃智炫到庭執行職務。
中    華    民    國    98    年    8     月    27    日
                  刑事第二庭    審判長法  官  楊  清  益
                                      法  官  魏  宏  安
                                      法  官  林  大  為
以上正本證明與原本無異。
如不服本判決應於收受判決後10日內向本院提出上訴書狀，並應
應敘述具體理由。其未敘述上訴理由者，應於上訴期間屆滿後20
日內向本院補提理由書 (均須按他造當事人之人數附繕本)「 切
勿逕送上級法院」。
                                      書記官  蘇  文  熙
中    華    民    國    98    年    8     月    31    日
附錄本案論罪科刑法條：
槍砲彈藥刀械管制條例第8條
未經許可，製造、販賣或運輸鋼筆槍、瓦斯槍、麻醉槍、獵槍、
空氣槍或第4 條第1 項第1 款所定其他可發射金屬或子彈具有殺
傷力之各式槍砲者，處無期徒刑或5 年以上有期徒刑，併科新臺
幣1 千萬元以下罰金。
未經許可，轉讓、出租或出借前項所列槍枝者，處5 年以上有期
徒刑，併科新臺幣1 千萬元以下罰金。
意圖供自己或他人犯罪之用，而犯前二項之罪者，處無期徒刑或
7 年以上有期徒刑，併科新臺幣1 千萬元以下罰金。
未經許可，持有、寄藏或意圖販賣而陳列第1 項所列槍枝者，處
3 年以上10年以下有期徒刑，併科新臺幣700 萬元以下罰金。
第 1 項至第 3 項之未遂犯罰之。
槍砲彈藥刀械管制條例第12條
未經許可，製造、販賣或運輸子彈者，處1 年以上7 年以下有期
徒刑，併科新台幣500 萬元以下罰金。
未經許可，轉讓、出租或出借子彈者，處6 月以上5 年以下有期
徒刑，併科新台幣300 萬元以下罰金。
意圖供自己或他人犯罪之用，而犯前二項之罪者，處3 年以上10
年以下有期徒刑，併科新台幣700 萬元以下罰金。
未經許可，持有、寄藏或意圖販賣而陳列子彈者，處5 年以下有
期徒刑，併科新台幣300 萬元以下罰金。
第 1 項至第 3 項之未遂犯罰之。
槍砲彈藥刀械管制條例第13條
未經許可，製造、販賣或運輸槍砲、彈藥之主要組成零件者，處
3 年以上10年以下有期徒刑，併科新台幣700 萬元以下罰金。
未經許可，轉讓、出租或出借前項零件者，處1 年以上7 年以下
有期徒刑，併科新台幣500 萬元以下罰金。
意圖供自己或他人犯罪之用，而犯前2 項之罪者，處5 年以上有
期徒刑，併科新台幣1000萬元以下罰金。
未經許可，持有、寄藏或意圖販賣而陳列第1 項所列零件者，處
6 月以上5 年以下有期徒刑，併科新台幣300 萬元以下罰金。
第 1 項至第 3 項之未遂犯罰之。
槍砲彈藥刀械管制條例第14條
未經許可，製造、販賣或運輸刀械者，處3 年以下有期徒刑，併
科新台幣100 萬元以下罰金。
意圖供自己或他人犯罪之用，而犯前項之罪者，處6 月以上5 年
以下有期徒刑，併科新台幣300 萬元以下罰金。
未經許可，持有或意圖販賣而陳列刀械者，處1 年以下有期徒刑
、拘役或新台幣50萬元以下罰金。
第 1 項及第 2 項之未遂犯罰之。


司法院資訊處製作；財團法人民間司法改革基金會備份。
